【裁判字號】    89,抗,162
【裁判日期】    890308
【裁判案由】    誹謗
【裁判全文】
臺灣高等法院臺中分院刑事裁定                八十九年度抗字第一六二號
    抗  告  人
    即  自訴人  甲○○
    被      告  乙○○
右列抗告人因自訴被告誹謗案件，不服臺灣臺中地方法院中華民國八十九年一月三日
裁定（八十八年度自字第一二五九號），提起抗告，本院裁定如左：
    主      文
抗告駁回。
    理      由
一、自訴意旨略以：被告乙○○基於誹謗犯意，於民國（下同）八十八年十一月四日
    上午十時許，在原審豐原簡易庭審理八十八年度豐簡字第七四四號民事事件時，
    當眾以「抗告人即自訴人甲○○（以下簡稱抗告人）前任職台中縣大雅鄉羅馬大
    地五期管理委員會管理員時，曾挪用停車位租金，以及至住戶吳信堯服務單位恐
    嚇吳信堯」等語，誹謗抗告人，因認被告涉犯刑法第三百十條第一項之誹謗罪嫌
    云云。
二、按法院或受命法官於自訴案件第一次審判期日前訊問及調查結果，如認為案件有
    刑事訴訟法第二百五十二條至第二百五十四條之情形者，得以裁定駁回其自訴，
    同法第三百二十六條第三項，定有明文。次按犯罪事實應依證據認定之，無證據
    不得推定其犯罪事實，刑事訴訟法第一百五十四條，亦定有明文；告訴人之告訴
    ，係以使被告受刑事訴追為目的，是其陳述是否與事實相符，仍應調查其他證據
    以資審認；又認定不利於被告之事實，須依積極證據，苟積極證據不足為不利於
    被告事實之認定時，即應為有利於被告之認定，更不必有何有利之證據（最高法
    院分別著有五十二年台上字第一三○○號、三十年上字第八一六號判例參照）。
三、原審訊據被告乙○○堅決否認有何誹謗犯行，並辯稱：自訴人任伊社區之管理員
    時，確曾將伊社區住戶陳秋貴要給住戶吳信堯之車位租金新台幣（下同）四千元
    擅自挪用，抗告人因此被其任職之崇儷管理公司免職，伊因此事與抗告人發生衝
    突而吐他口水，抗告人以此向法院訴請損害賠償，伊於該案審理時向法院為右揭
    陳述，是要向法官說明伊向抗告人吐口水之原由及動機等語。經查：
  (一)抗告人以被告乙○○於八十七年十一月六日上午七時四十五分許，因細故在台中
    縣大雅鄉羅馬大地五期管理室對自訴人之面頰吐口水為由，於八十八年四月十四
    日具狀向本院提起民事訴訟，請求被告賠償三十萬元，及嗣後於同年十一月四日
    上午十時十五分，在原審豐原簡易庭審理該事件時，被告向承審法官辯稱：「抗
    告人將住戶的停車費拿回去用了好幾天，又要到吳信堯服務單位去找吳信堯，吳
    信堯太太很生氣來找我，我就去找抗告人，問他怎能把錢拿去用好幾天」等情，
    業經原審調閱八十八年度豐簡字第七四四號民事卷宗查核屬實（參附卷影本，該
    卷宗之起訴狀、言詞辯論筆錄及宣示判決筆錄）；抗告人因違規擅自挪用住戶交
    辦款項，經其僱主崇儷股份有限公司查證屬實，而不予錄用之情，復有該公司之
    免職通知單在卷足憑。
  (二)按刑法第三百十條第一項之誹謗罪，須有散布於眾之意圖而指摘或傳述足以毀損
    他人名譽之事始能成罪。本件被告於該民事案件審理中，為右揭陳述，雖當時有
    法官、書記官、通譯、訴訟當事人等在場，所行係公開法庭，任何人得進入旁聽
    ，而屬不特人或多數人所得共見共聞之情形，然被告既係對抗告人據以訴請損害
    賠償之事由（被告對抗告人之臉頰吐口水）向承審法官說明事件經過及其動機，
    所言又非屬子虛杜撰之詞，故所辯「抗告人將住戶的停車費拿回去用了好幾天，
    又要到吳信堯服務單位去找吳信堯，吳信堯太太很生氣來找我，我就去找原告，
    問他怎能把錢拿去用好幾天」等語，無非出於防衛自身之訴訟利益，以免遭受不
    利益之判決，被告該行使訴訟防禦權行為，難認主觀上有藉此方式將所辯上情散
    布於眾之意圖，從而與誹謗罪之構成要件要屬有間，不能繩以該罪責。抗告人所
    舉證據不足以證明被告涉犯誹謗罪，其他復查無證據足認被告有此犯行，其罪嫌
    應屬不足。又抗告人自訴之誹謗情事已明，原審未予傳訊吳信堯，調查有無該情
    事，並無不當，併此敘明。
四、原審依首開規定，認有刑事訴訟法第二百五十二條第十款之情形，裁定駁回抗告
    人之自訴，經核並無不當，抗告人抗告意旨，空言指原裁定不當，為無理由，應
    予駁回。
五、據上論斷，應依刑事訴訟法第四百十二條，裁定如主文。
中      華      民      國    八十九     年      三       月     八     日
                                  臺灣高等法院臺中分院刑事第一庭
                                   審判長法  官  陳  嘉  雄
                                              法  官  龔  永  昆
                                              法  官  陳  登  源
右正本證明與原本無異。
不得再抗告。
                                              書記官  林  桂  鳳
中      華      民      國    八十九     年      三       月     九     日
                                                                        Ｏ


司法院資訊處製作；財團法人民間司法改革基金會備份。
